【裁判字號】    90,易,2420
【裁判日期】    900824
【裁判案由】    贓物
【裁判全文】
臺灣臺中地方法院刑事判決                          九十年度易字第二四二號
    公  訴  人  臺灣臺中地方法院檢察署檢察官
    被      告  乙○○
右列被告因贓物案件，經檢察官提起公訴 (九十年度偵字第一０六九三號)，本院判
決如左：
    主  文
乙○○故買贓物，累犯，處有期徒刑參月，如易科罰金，以參佰元折算壹日。
    事  實
一、乙○○品行不良，並曾於民國八十七年間，因詐欺案件，經法院判處有期徒刑八
    月確定，甫於八十八年九月十二日執行完畢，仍不知悔改。明知綽號「阿發」之
    林良翰 (另案由檢察官偵辦中)所持有之英泉食品股份有限公司 (下簡稱英泉公
    司)乳品一批，係來源不詳之贓物 (按該批乳品原係置於英泉公司所有車牌號碼
    Ｓ五－０三五一號中華牌箱式自小客車之上，該車於九十年三月十日上午七時三
    十分許，停放在台中市○○區○○路一段一二七號前時，連同上開乳品為年籍姓
    名不詳之人所竊，嗣該車在台中市水湳市場附近尋獲)，因林良翰積欠乙○○新
    台幣 (下同)二百萬元債務，乙○○竟於九十年三月十三日下午五、六時許，在
    台中市○○路四三巷五四弄一二二號其母黃陳英姿 (業經本院另案判決)住處，
    將林良翰載至之上開乳品，全部折算一萬五千元用以抵償積欠之部分債務而故買
    之，並藏放在上址內之冰箱、廚房及客廳外空地，或由自己或囑託其母黃陳英姿
    將上開乳品之部分置放於手推車上，將之推往台中市水湳市場，如附表編號一所
    示一八九二ＣＣ乳品以一瓶三十元、如附表編號二所示九四六ＣＣ乳品則以二瓶
    五十元等遠低於市價之價格販售。嗣於九十年三月十六日上午十時三十分許，為
    英泉公司直營商柏美食品有限公司 (下簡稱柏美公司)行銷部副主任甲○○發現
    後報警處理，並於同日下午二時五十分許為警在上開住處當場查獲黃陳英姿，並
    扣得尚未賣出之如附表 (起訴書附表漏載優酪乳二瓶)所示英泉公司乳品四百九
    十一瓶 (起訴書誤載為四百八十九瓶)，再循線查知上情。
二、案經台中市警察局第四分局報請台灣台中地方法院檢察署檢察官偵查起訴。
    理  由
一、訊據被告乙○○固供承在右揭時地，以林良翰載至之英泉公司乳品一批，全部折
    算一萬五千元用以抵償積欠之部分債務之事實，惟矢口否認有何故買贓物犯行，
    辯稱：林良翰當時告以係在牛奶公司擔任送貨員，伊不知該批乳品係來源不明之
    贓物，且伊僅係用以抵債，並未購買云云。惟查：
(一)、系爭光泉公司乳品，原係置於英泉公司所有車牌號碼為Ｓ五－０三五一號中華
      牌箱式自小客車之上，該車於九十年三月十日上午七時三十分許，停放在臺中
      市○○區○○路一段一二七號前時，連同系爭乳品為年籍姓名不詳之人所竊，
      嗣該車在台中市水湳市場附近尋獲之情，業據證人即被害人柏美公司行銷部副
      主任甲○○於警、偵訊時指述明確，並有台中市警察局車輛失竊證明單、被告
      尚未賣出為警查獲如附表所示乳品經被害人領回時所簽具之贓物保管收據各一
      紙及現場照片六幀 (均影本)附卷可稽，系爭乳品確係失竊之贓物，已可認定
      。
(二)、被告既自林良翰處取得大量乳品，衡情應會詢及乳品之來源，惟被告於檢察官
      九十年五月二十一日訊問時先則供稱：「．．．他跟我講他跟他朋友在賣的．
      ．．」云云，於本院九十年八月十日審理時則翻異前詞，改稱：「．．．他拿
      牛奶給我的時侯說他在牛奶公司上班，擔任送貨員」云云，是被告就林良瀚如
      何持有取得系爭乳品，先後供述不一，顯見被告有所隱瞞，被告對於系爭乳品
      係來源不明之贓物是否全無認識，已非無疑。其次，依被告於本院審理時所供
      ，林良翰當時告以係在牛奶公司擔任送貨員云云，惟林良翰既僅係受僱於送貨
      員，對於數量龐大之公司乳品為何能任意處分，並用以抵償積欠被告之債務，
      一般人均難免產生懷疑，並予以確認是否有權處分，但被告於本院同日審理時
      竟陳稱：「 (問：擔任送貨員怎麼可能拿那麼多牛奶給你抵債？)當時沒有想
      這個問題，我急著想要債」云云，被告之說詞實與常理有違，足徵其對系爭乳
      品之來源有問題，應有認識。再者、林良翰交給被告用以抵債之系爭乳品之零
      售交易價格，如附表編號一所示一八九二ＣＣ乳品率皆在一百元上下、如附表
      編號二所示九四六ＣＣ乳品部分亦在五十元左右，惟依被告之母黃陳英姿於警
      訊時、檢察官九十年三月十六日訊問時、被告於檢察官九十年五月二十一日訊
      問時，分別陳稱：如附表編號一所示一八九二ＣＣ乳品係以一瓶三十元、如附
      表編號二所示九四六ＣＣ乳品則以二瓶五十元之價格，以手推車推往台中市水
      湳市場販售等語，則從被告對其取得之乳品以顯不相當之低價零售之情況證據
      以觀，益足以認定被告有贓物之認識。
(三)、按所謂故買贓物，係指明知為贓物，有償取得贓物之所有權，包括買賣、互易
      、清償債務等行為，均可成立 (參見褚劍鴻著，刑法分則釋論下冊第一三二０
      頁，八十七年四月二次增訂版；另最高法院七十九年度台上字第四五一六號、
      八十年度台上字第一三一一號判決，亦均採相同見解)，是被告將林良翰載至
      之上開乳品，全部折算一萬五千元用以抵償積欠之部分債務，自屬故買贓物無
      疑。
(四)、綜上所述，被告所辯，應係卸責之詞，殊無可採。因而事證明確，被告犯行洵
      堪認定，應予依法論科。
二、核被告所為，係犯刑法第三百四十九條第二項之故買贓物罪。查被告品行不良，
    並曾於八十七年間，因詐欺案件，經法院判處有期徒刑八月確定，甫於八十八年
    九月十二日執行完畢，有台灣高等法院被告全國前案紀錄表及台灣台中地方法院
    檢察署刑案資料查註紀錄表附卷可稽，其於徒刑執行完畢後，五年以內再犯本件
    有期徒刑以上之刑之罪，為累犯，應依法加重其刑。爰審酌被告故買來路不明之
    贓物，助長竊盜銷贓之風，並使贓物所有人難以回復其所有物，應予非難；兼衡
    及被告品行不良，犯後否認犯行，惟所買得乳品價值不高，並業經歸還被害人，
    所生危害非巨等一切情狀，量處如主文所示之刑，並諭知易科罰金之折算標準，
    以示懲儆。
據上論斷，應依刑事訴訟法第二百九十九條第一項前段，刑法第三百四十九條第二項
、第四十七條、第四十一條第一項前段，罰金罰鍰提高標準條例第一條前段、第二條
，判決如主文。
中      華      民      國      九十      年      八      月    二十四  日
                                臺灣臺中地方法院刑事第五庭
                                    法  官  劉長宜
右正本證明與原本無異。
如不服本判決，應於判決送達後十日內向本院提出上訴狀，上訴於臺灣高等法院臺中
分院( 須附繕本 )。
                                    書記官
中      華      民      國      九十      年      八      月    二十八  日
附表：
┌──┬──────┬──────┬──────┬─────────┐
│編號│名        稱│單        位│數        量│備              註│
├──┼──────┼──────┼──────┼─────────┤
│ １ │英泉公司乳品│一八九二ＣＣ│    九十七瓶│                  │
├──┼──────┼──────┼──────┼─────────┤
│ ２ │同        右│  九四六ＣＣ│一百六十五瓶│                  │
├──┼──────┼──────┼──────┼─────────┤
│ ３ │同        右│  二三０ＣＣ│二百二十七瓶│                  │
├──┼──────┼──────┼──────┼─────────┤
│ ４ │優   酪   乳│            │        二瓶│                  │
├──┼──────┴──────┴──────┴─────────┤
│總計│四百九十一瓶。                                              │
└──┴──────────────────────────────┘
附錄本案論罪科刑法條：
刑法第三百四十九條第二項：
  搬運、寄藏、故買贓物或為牙保者，處五年以下有期徒刑、拘役或科或併科一千元
  以下罰金。


司法院資訊處製作；財團法人民間司法改革基金會備份。
